臺灣花蓮地方法院刑事判決　　　　　　　 99年度易字第630號
公　訴　人　臺灣花蓮地方法院檢察署檢察官
被　　　告　林慶賢
上列被告因竊盜案件，經檢察官提起公訴（98年度偵緝字第376
號），本院判決如下：
    主  文
林慶賢竊盜，處有期徒刑陸月，如易科罰金，以新臺幣壹仟元折
算壹日。
    事  實
一、林慶賢曾因贓物案件，經臺灣臺中地方法院以82年度易字第
    7210號判處有期徒刑4月，如易科罰金，以銀元3百元即新臺
    幣9百元折算1日確定，於民國83年1月8日准予易科罰金執行
    完畢；又因詐欺案件，經臺灣南投地方法院以88年度易字第
    40號判處有期徒刑 6月，經提起上訴，復經臺灣高等法院臺
    中分院以88年度上易字第2289號撤銷原判決，改判有期徒刑
    4月，於89年 8月17日執行完畢。另因竊盜案件，於94年9月
    20日在屏東縣恆春鎮竊取母黃牛 3頭，經臺灣高雄地方法院
    以97年度易緝字第6號判處有期徒刑6月，如易科罰金，以銀
    元3百元即新臺幣9百元折算1日，減為有期徒刑3月，以銀元
    3百元即新臺幣 9百元折算1日確定，於98年11月30日准予易
    科罰金執行完畢（均不致使本件構成累犯）。
二、詎其猶不知警惕，竟意圖為自己不法之所有，基於竊盜之犯
    意，於95年 7月8日20時許，駕駛車牌號碼HL-0355號自用小
    貨車，至花蓮縣壽豐鄉水漣村中坑河川下游，以徒手竊取綁
    在河床上同處之鄭春梅所飼養之牛隻2頭（公牛、母牛各1頭
    ，價值約新臺幣（下同）9萬元）、黃金福所飼養之母牛1頭
    （價值約4至5萬元），得手後，以上開自用小貨車載運。嗣
    於同日22時許，行經台11線公路96.6公里南下車道，適臺東
    縣警察局成功分局寧埔派出所巡佐兼所長王心龍等人執行路
    檢勤務予以攔檢，發現前開自用小貨車載運竊取之牛隻 3頭
    ，並以黑色網狀帆布覆蓋，林慶賢竟謊稱所載運之牛隻係於
    花蓮北埔向林瑞美購買，王心龍等人因無法查證牛隻來源，
    被害人又尚未報案失竊，而予以放行。嗣鄭春梅、黃金福分
    別於翌日上午6時許發覺牛隻失竊報警，為警循線查獲。
三、案經花蓮縣警察局吉安分局報告臺灣花蓮地方法院檢察署檢
    察官偵查起訴。
    理  由
一、證據能力部分：按被告以外之人於審判外之言詞或書面陳述
    ，除法律有規定者外，不得作為證據；被告以外之人於偵查
    中向檢察官所為之陳述，除顯有不可信之情況者外，得為證
    據；又被告以外之人於檢察事務官、司法警察官或司法警察
    調查中所為之陳述，與審判中不符時，其先前之陳述具有較
    可信之特別情況，且為證明犯罪事實存否所必要者，得為證
    據；被告以外之人於審判外之陳述，雖不符刑事訴訟法第15
    9條之1至第159條之4之規定，而經當事人於審判程序同意作
    為證據，法院審酌該言詞陳述或書面陳述作成時之情況，認
    為適當者，亦得為證據；當事人、代理人或辯護人於法院調
    查證據時，知有第159條第1項不得為證據之情形，而未於言
    詞辯論終結前聲明異議者，視為有前項之同意，刑事訴訟法
    第159條第1項、第159條之1第2項、第159條之2、第159條之
    5分別定有明文。次按同法第159條之5第2項之規定，乃基於
    證據資料愈豐富，愈有助於真實發現之理念，酌採當事人進
    行主義之證據處分權原則，並強化言詞辯論主義，透過當事
    人等到庭所為之法庭活動，在使訴訟程序順暢進行之要求下
    ，承認傳聞證據於一定條件內，得具證據適格。此種「擬制
    同意」，因與同條第 1項之明示同意有別，實務上常見當事
    人等係以「無異議」或「沒有意見」表示之，此時倘該證據
    資料之性質，已經辯護人閱卷而知悉，或自起訴書、原審判
    決書之記載而了解，或偵、審中經檢察官、審判長、受命法
    官、受託法官告知，或被告逕為認罪之答辯或有類似之行為
    、情況，即可認該相關人員於調查證據時，知情而合於擬制
    同意之要件，最高法院96年度臺上字第7364號判決意旨可資
    參照。經查：本件公訴人所引用做為證據之供述證據，被告
    表示沒有意見，經本院於審理中予以提示並告以要旨，復未
    於言詞辯論終結前聲明異議，本院審酌前開陳述作成時之情
    況，核無違反任意性及證明力明顯過低之瑕疵，認適當作為
    證據，揆諸前開規定，均有證據能力。
二、訊據被告林慶賢固不否認曾於95年7月8日22時許，駕駛車牌
    號碼HL-0355號自用小貨車載運3頭牛，行經台11線公路96.6
    公里南下車道時，為臺東縣警察局成功分局寧埔派出所巡佐
    兼所長王心龍等人攔檢之事實，惟矢口否認有何竊盜犯行，
    辯稱：伊是幫牛販吳財取運牛。因吳財取於當天中午12時許
    打電話稱來花蓮買牛，沒有聯絡載牛的車子，要伊載回去，
    伊向吳財取要車資 4,500元，但伊不知道吳財取跟花蓮什麼
    人在哪裡買了什麼東西及花了多少錢。伊開車到花蓮約晚上
    6、7點，吳財取約伊在花蓮火車站見面，伊不知吳財取如何
    去花蓮的，但有一個人載吳財取。伊跟在吳財取後面，伊問
    吳財取要往哪裡，吳財取稱往光復的路。載牛的地點是屬於
    平原，一整路都是平原地區。其等停在小屋子，類似養雞，
    牛也可以綁在那邊的房子，牛原本放在田原的空曠地方，就
    是平原地，沒有靠近河川，牛兩隻綁在一起，綁在屋子附近
    ，另 1隻也是在屋子附近，但離綁起來的兩隻有50公尺。伊
    開車去載牛的時候忘記有無經過海邊。吳財取沒有坐伊的車
    ，伊不知道他給另外一個人載去哪裡，吳財取當場就離開，
    回去才給伊 4,500元，吳財取說一路來花蓮買牛，但都沒有
    安排車。伊後來走的路線有經過海邊，因為吳財取說從這邊
    下去就可以回到臺東，伊路不熟，就是照吳財取講的路線在
    走。伊到屏東已經快凌晨4、5點，伊把牛放在吳財取養牛的
    地方。伊不知道吳財取多久才回來，伊大概 3天後去收玉米
    殼的錢，順便收其運費云云。然查：
（一）被害人鄭春梅、黃金福於95年7月8日18時許，分別將其等
      所有之牛隻 2頭（公牛、母牛各1頭）、母牛1頭，同綁在
      花蓮縣壽豐鄉水漣村中坑河川下游河床上，惟於翌日上午
      6 時許發現失竊，旋至花蓮縣警察局吉安分局水漣派出所
      報案，並製作警詢筆錄乙節，業據被害人鄭春梅、黃金福
      於警詢中指述明確，並有95年 7月9日警詢筆錄2紙可稽，
      足徵被害人鄭春梅、黃金福確實分別遭人竊取牛隻2頭及1
      頭。而被害人鄭春梅於該次警詢中業已具體指出其被竊取
      2頭牛，公牛約3歲左右，母牛也約3歲，母牛已懷孕9個月
      ；被害人黃金福於該次警詢中亦已具體指出其遭竊取 1頭
      母牛，約9歲等語。
（二）又被告於95年 7月8日22時許，駕駛車牌號碼HL-0355號自
      用小貨車，行經台11線公路96.6公里南下車道時，為臺東
      縣警察局成功分局寧埔派出所巡佐兼所長王心龍攔檢，發
      現其貨車上載運 3頭牛之事實，為被告所自承，亦據證人
      王心龍於檢察官偵訊中結證屬實，並有臺東縣警察局成功
      分局寧埔派出所現場報告乙紙及蒐證照片4幀在卷足憑。
（三）而被告於前開時地為警攔查時，所載運之牛隻 3頭，確實
      分別為鄭春梅、黃金福所有之事實，迭據被害人即證人鄭
      春梅、黃金福於95年 7月14日警詢及檢察官歷次偵訊中證
      述明確，並具體指出其失竊牛隻之特徵及何以認定蒐證照
      片上之牛隻即為其等所失竊之依據。證人鄭春梅證稱：其
      所失竊之公牛脖子有2條白線，與一般牛不同，約3歲，母
      牛脖子沒有白線也約3歲，且已懷孕9個月，且因照片上牛
      隻所綁的繩子及鼻子上的項圈，外面是其用塑膠管包起來
      ，所以認的出來，伊確定照片上的牛是伊的等語；黃金福
      則證稱：其所失竊之母牛脖子有 2條白線，臉部有白點及
      後腳右邊有繩子綁過受傷痕跡，牛角比較大，伊確定編號
      2、 3、4照片左邊上牛隻是伊的等語。證人鄭春梅、黃金
      福證述前後尚屬一致，並無瑕疵，且與蒐證照片 4幀所示
      情形相符。參諸牛隻就一般人而言，外觀差異性或許不大
      ，非可立即辨別出其特徵，惟飼主因長期接觸牛隻，而自
      牛隻身上發現某些特徵，或因而瞭解各牛隻性情之差異，
      而以之為區別之依據，則非難事。本件證人鄭春梅、黃金
      福均自失竊之牛隻幼時即飼養之，其等能夠提出牛隻之特
      徵，並據以辨別出蒐證照片上之牛隻為其等所有，所述應
      符常情，而堪採信。
（四）被告雖辯稱係牛販吳財取至花蓮買牛，打電話要其至花蓮
      幫忙將牛隻運至屏東云云，並聲請傳喚證人吳財取為證人
      ，然證人吳財取業因中風、糖尿病等疾病，在屏東縣潮州
      鄉嘉鴻護理之家休養，目前半身癱瘓，行動不便，均躺在
      床上，而無法到庭等情，有臺灣花蓮地方法院檢察署公務
      電話紀錄單、本院電話記錄表各乙紙可考，經本院合法傳
      喚證人吳財取，並安排至臺灣屏東地方法院以視訊方式詰
      問，證人吳財取仍無法到庭，從而被告聲請再傳喚吳財取
      ，顯無必要。且依被告前開辯解係稱幫吳財取載運牛隻，
      惟倘吳財取為牛販，均至全國各地買牛，則吳財取已至花
      蓮買牛，卻未安排運送牛隻之車輛，反而打電話給遠在高
      雄大社之被告，駕駛非專業運牛之自用小貨車，將所購買
      之牛隻載運至屏東，已不合常情；且吳財取於購得 3頭牛
      後，卻未隨同被告之車輛返回，反而任由被告單獨將牛隻
      載回其屏東飼養牛隻之處，亦不合常情；再者，被告抵達
      牽牛地點，業已晚間 7時許，該處沒有燈，賣主也不在，
      為被告所自承，則在夜晚昏暗無燈，難以辨別牛隻，亦無
      賣主同在之處交易牛隻，核與一般買賣、載運牛隻之情形
      有間，足徵被告所辯有諸多矛盾不合常情之處。且系爭牛
      隻 3頭係在位於花蓮縣壽豐鄉水漣村中坑河川下游失竊，
      為鄰近海岸之之河川地，被告卻辯稱係在花蓮縣光復鄉沒
      有靠近河川之平原空曠之處牽牛，已與客觀事實不符。況
      倘被告係至花蓮縣光復鄉載運牛隻，卻捨台 9線之近路，
      反而繞至台11線之遠路南下而行，更不合常情。另被害人
      鄭春梅、黃金福係於同日18時許始將系爭牛隻綁在中坑河
      川下游離去，依被告所稱抵達花蓮之時間，前開牛隻亦無
      可能先遭他人竊取，送往光復鄉後，再由被告載運。足徵
      被告前開所辯，係屬事後卸責之詞，尚難採信。
（五）參諸被告於前開時地為警攔檢時，竟稱所載運之水牛係於
      花蓮北埔向林瑞美購買，並提供林瑞美之聯絡電話000000
      0000號等情，業據證人王心龍於檢察官偵訊中證述明確，
      並有臺東縣警察局成功分局寧埔派出所現場報告乙紙在卷
      可憑。惟林瑞美係被告之妻，0000000000號行動電話號碼
      則為被告申請之門號，為被告所自承，且有其全戶戶籍資
      料查詢結果、查詢單明細各乙紙可按，足徵被告於載運前
      開 3頭牛為警攔查時，係謊稱前開牛隻來源，並留其自己
      行動電話門號，則倘前開牛隻確係幫忙吳財取載運，何以
      被告為警攔查時，並未據實陳述牛隻來源，卻謊報其牛隻
      來源？益證其所辯不足採信。被告雖辯稱警員係問伊還有
      誰可以聯絡，其稱伊妻的電話可以聯絡到伊，伊的牛不是
      在北埔買的，是警察搞錯了云云。惟證人王心龍業已於檢
      察官偵訊中結證稱被告提供的行動電話號碼，被告稱係賣
      牛的人留下的電話等語，此不惟與前開現場報告較為相符
      ，且被告亦已自承警員之所以將之攔下，係因警員稱最近
      很多牛失竊，則警員豈有不詢問被告車上之牛隻來源為何
      ，就直接問被告之聯絡方式之理？況被告亦已自承其妻林
      瑞美從未住過花蓮北埔，則前開警員豈有聽錯被告之陳述
      ，將牛隻來源記為被告妻林瑞美之聯絡方式，再將牛隻來
      源地點記為林瑞美從未住過之花蓮北埔之理。綜上所述，
      被告所辯無非卸責之詞，委不足採。本件事證明確，被告
      犯行洵堪認定，應依法論科。
三、核被告所為，係犯刑法第320條第1項之竊盜罪。按刑法第55
    條前段所定一行為觸犯數罪名之想像競合犯，係指行為人以
    一個意思決定發為一個行為，而侵害數相同或不同之法益，
    具備數個犯罪構成要件，成立數個罪名之謂，乃處斷上之一
    罪。此與行為人就同一犯罪構成事實，以單一行為之數個舉
    動接續進行，以實現一個犯罪構成要件，侵害同一法益，成
    立一個罪名之接續犯，並不相同，最高法院83年度臺上字第
    1633號判決意旨參照。次按竊盜罪所破壞之財產法益，為動
    產之所有權與持有權，最高法院97年度臺上字第3867號判決
    意旨亦可資參照。本件被告係以一個竊盜之意思決定，在同
    一地點，竊取綁在一起之被害人鄭春梅之2頭牛、黃金福之1
    頭牛，應為一竊盜行為，而同時侵害鄭春梅、黃金福之財產
    法益，觸犯數竊盜罪名，為想像競合犯，應依刑法第55條前
    段，從一重處斷。爰審酌被告有如事實欄所示前科犯行，素
    行不良，其中並曾於94年9月20 日在屏東縣恆春鎮竊取母黃
    牛3頭（嗣經臺灣高雄地方法院以97年度易緝字第6號判處科
    刑，並已執行完畢），復為本件竊盜犯行，兼衡其犯罪之動
    機、目的、手段、所竊取之財物為牛隻、被害人所受之損害
    、尚未賠償被害人之損失，及矢口否認犯行，故為客觀證據
    所不相符之辯詞，態度不佳等一切情狀，量處如主文所示之
    刑，並諭知易科罰金之折算標準，以資懲儆。
四、末查中華民國九十六年罪犯減刑條例業經總統於96年7月4日
    公布，於同年月16日生效。同條例第 5條規定：「本條例施
    行前，經通緝而未於中華民國九十六年十二月三十一日以前
    自動歸案接受偵查、審判或執行者，不得依本條例減刑」。
    本件被告係於96年6月6日經臺灣花蓮地方法院檢察署以花檢
    兆偵敬緝字第 555號發布通緝，雖在同條例施行前經通緝，
    然迄於97年1月4日始因另案通緝（臺灣高雄地方法院雄院隆
    刑王緝字第 00809號）緝獲，並未於96年12月31日前自動歸
    案接受偵查，揆諸前開規定，被告自不得依中華民國九十六
    年罪犯減刑條例予以減刑，附此敘明。
據上論斷，應依刑事訴訟法第299條第1項前段，刑法第320條第1
項、第55條、第41條第1項前段，刑法施行法第1條之1第1項、第
2項前段，判決如主文。
本案經檢察官簡淑如到庭執行職務。
中    華    民    國   100    年    3     月    4     日
                  刑事第二庭    法  官  張宏節
以上正本證明與原本無異。
如不服本判決應於收受送達後10日內向本院提出上訴書狀，並應
敘述具體理由。其未敘述上訴理由者，應於上訴期間屆滿後20日
內向本院補提理由書(均須按他造當事人之人數附繕本)「切勿逕
送上級法院」。告訴人或被害人如對於本判決不服者，應具備理
由請求檢察官上訴，其上訴期間之計算係以檢察官收受判決正本
之日期為準。
中    華    民    國   100    年    3     月    4     日
                                書記官
附錄本判決論罪之法律條文：
中華民國刑法第320條第1項
（普通竊盜罪、竊佔罪）
意圖為自己或第三人不法之所有，而竊取他人之動產者，為竊盜
罪，處5  年以下有期徒刑、拘役或 5 百元以下罰金。